臺灣臺北地方法院民事判決
109年度簡上附民移簡字第12號
原      告  陳蓓蓉  
被      告  唐志國  
            成泰交通有限公司（原名嘉星交通有限公司）

法定代理人  王世璋  
訴訟代理人  黃昭平  

上列當事人間請求侵權行為損害賠償事件，經本院刑事庭裁定移
送前來（109年度交簡上附民字第2號），本院於民國111年8月24
日言詞辯論終結，判決如下：
    主      文
被告應連帶給付原告新臺幣伍拾壹萬壹仟柒佰玖拾參元，及自民
國一百一十年九月三日起至清償日止，按週年利率百分之五計算
之利息。
原告其餘之訴駁回。
訴訟費用由被告連帶負擔百分之三十八，餘由原告負擔。
    事實及理由
壹、程序方面
一、按當事人法定代理人代理權消滅者，訴訟程序在有法定代理
    人承受其訴訟以前當然停止，民事訴訟法第170條有明文規
    定，復按第168條至第172條及前條所定之承受訴訟人，於得
    為承受時，應即為承受之聲明，同法第175條第1項亦規定甚
    詳。查被告成泰交通有限公司（下稱成泰公司）之名稱原為
    嘉星交通有限公司，法定代理人為尤悅，嗣更名為成泰公司
    ，法定代理人變更為王世璋，此有公示資料查詢在卷可稽（
    見本院卷第195頁），王世璋為承受本件訴訟之聲明，經核
    與上開規定相符，應予准許。
二、按訴狀送達後，原告不得將原訴變更或追加他訴，但擴張或
    減縮應受判決事項之聲明者，不在此限，民事訴訟法第255
    條第1項第3款定有明文。查原告起訴請求：被告應給付原告
    新臺幣（下同）135萬元（聲明誤載為65萬元），及自民國1
    09年5月8日起至清償日止，按週年利率5％計算之利息（見本
    院刑事庭109年度交簡上附民字第2號卷，下稱附民卷第9頁
    ）；嗣變更為：被告應連帶給付原告135萬元，及均自110年
    9月3日起至清償日止，按週年利率5％計算之利息（見本院卷
    第329頁），核屬變更應受判決事項之聲明，揆諸前開規定
    ，應予准許。
貳、實體方面
一、原告主張：被告唐志國於107年8月30日23時43分許，駕駛靠
    行於被告成泰公司之車牌號碼000-000號營業小客車（下稱
    系爭計程車），行至臺北市信義區基隆路2段與光復南路口
    ，欲左轉進入光復南路時，不慎撞上沿基隆路2段由南往北
    方向穿越道路之行人即原告，致原告倒地（下稱系爭事故）
    ，並受有右膝前十字韌帶斷裂、右膝腓骨骨折、右側股四頭
    肌挫傷合併血腫、右上肢擦挫傷之傷害（下稱系爭傷害），
    並受有財產上及非財產上損害135萬元，請求項目及金額如
    附表所示。又被告成泰公司為被告唐志國之計程車車行，有
    監督管理責任，故被告成泰公司應與被告唐志國負連帶賠償
    責任。爰依侵權行為之關係，提起本件訴訟等語。並聲明：
    被告應連帶給付原告135萬元，及自110年9月3日起至清償日
    止，按週年利率5％計算之利息；願供擔保，請准宣告假執行
    。
二、被告分別答辯如下：
　㈠被告成泰公司則以：原告於系爭事故發生時，並非走在行人
    穿越道，而是走在分隔島上，又從原告於107年8月31日警方
    談話紀錄中所稱其當時小跑步等詞，質疑原告所行走之行人
    穿越道號誌已轉為紅燈，才跑步通過。自監視器所錄內容無
    法證明被告唐志國有未依號誌行駛之實，原告卻有闖紅燈之
    嫌，被告唐志國就系爭事故之發生並無過失。況被告唐志國
    僅為被告成泰公司之靠行司機，其係以自有車輛向被告成泰
    公司租借牌照，按月給付行政管理費1000元，營業所得歸被
    告唐志國所有，故被告唐志國與被告成泰公司無僱傭關係。
    又被告唐志國於靠行時，其駕駛人身分符合規定，並依規定
    定期車輛審驗，被告成泰公司已盡管理監督之責。被告成泰
    公司每月僅收1000元之行政管理費，扣除成本，實剩無幾，
    無法負擔連帶賠償責任，亦不符合比例原則。另就如附表所
    示之原告主張損害賠償項目及金額，分別抗辯如附表「被告
    成泰公司抗辯欄」所載等語，資為抗辯。並聲明：原告之訴
    及假執行之聲請均駁回。
　㈡被告唐志國則以：對本院109年度交簡上字第16號刑事判決不
    爭執。對於原告請求之金額則全部爭執等語，資為抗辯。並
    聲明：原告之訴及假執行之聲請均駁回。
三、得心證之理由：
　㈠原告依民法第184條第1項前段、第188條第1項規定，請求被
    告負連帶賠償責任，為有理由：
　⒈原告依民法第184條第1項前段規定，請求被告唐志國負賠償
    責任：
　⑴按因故意或過失，不法侵害他人之權利者，負損害賠償責任
    ，民法第184條第1項前段定有明文。按汽車行駛至交岔路口
    ，其行進、轉彎，應遵守燈光號誌；汽車行近行人穿越道，
    遇有行人穿越、攜帶白手杖或導盲犬之視覺功能障礙者時，
    無論有無交通指揮人員指揮或號誌指示，均應暫停讓行人、
    視覺功能障礙者先行通過，道路交通安全規則第102條第1項
    第1款、第103條第2項分別定有明文。
　⑵查被告唐志國於上開時地駕駛系爭計程車，不慎撞及行人即
    原告，致原告倒地，並受有系爭傷害等情，有臺北市政府警
    察局交通警察大隊函覆系爭事故調查報告等資料（下稱系爭
    事故調查報告等資料）、診斷證明書等件在卷可稽（見本院
    109年度北司調字第1088號卷，下稱北司調卷，第29至53頁
    ，附民卷第19至31頁），並經本院108年度交簡字第1809號
    判決被告唐志國犯汽車駕駛人，行經行人穿越道不依規定讓
    行人優先通行，因業務過失傷害致人受傷罪，處有期徒刑2
    月，如易科罰金，以1000元折算1日，嗣經本院109年度交簡
    上字第16號判決上訴駁回而確定（見北司調卷第11至18頁）
    ，系爭事故經送請臺北市車輛行車事故鑑定會鑑定、覆議會
    覆議鑑定肇事原因，該會參酌系爭事故調查報告、監視器影
    像畫面，認以：被告唐志國駕駛系爭計程車，行至臺北市信
    義區基隆路2段與光復南路口，未依規定待號誌轉換逕自進
    入路口左轉至肇事路口，撞及行走於行人穿越道、該行向號
    誌顯示綠燈之原告，是被告唐志國不依號誌指示左轉為肇事
    原因，原告無肇事因素等情（見本院卷第161至163頁、第23
    7至239頁、第281至282頁）。綜合上開事證，被告唐志國駕
    駛車輛，行至臺北市信義區基隆路2段與光復南路口，欲左
    轉進入光復南路時，未依規定等待號誌轉換，逕自進入路口
    左轉，且未暫停讓行人穿越道之行人通行，違反前開道路交
    通安全規則規定，致原告受傷，乃過失侵害原告之權利，是
    依前揭規定，原告請求被告唐志國負侵權行為損害賠償責任
    ，為有理由。
　⒉原告依民法第188條第1項規定，請求被告成泰公司與被告唐
    志國負連帶賠償責任：
　⑴按受僱人因執行職務，不法侵害他人之權利者，由僱用人與
    行為人連帶負損害賠償責任。但選任受僱人及監督其職務之
    執行，已盡相當之注意或縱加以相當之注意而仍不免發生損
    害者，僱用人不負賠償責任，民法第188條第1項亦有明定。
    又所謂受僱人，非僅限僱傭契約所稱之受僱人，凡客觀上被
    他人使用為之服勞務而受其監督者均係受僱人（最高法院57
    年台上字第1663號判決意旨參照）。是在客觀上為他人所使
    用，從事一定之事務，而受其監督者；不問有無契約關係或
    報酬，及名稱為何，均屬民法第188條第1項所稱之受僱人。
    又所謂靠行，乃指出資人以經營交通事業者之名義購買車輛
    ，並以該交通業者名義參加營運。目前在臺灣經營交通事業
    之人，接受他人靠行(出資人以該經營人之名義購買車輛，
    並以該經營人名義參加營運)，而向該靠行人(出資人)收取
    費用，以資營運者，比比皆是，此為週知之事實。該靠行之
    車輛，在外觀上既屬經營人所有，乘客又無從分辨該車輛是
    否他人靠行營運，乘客於搭乘時，只能從外觀上判斷該車輛
    係某經營人所有，該車輛之司機係為該經營人服勞務，自應
    認該司機係為該經營人服勞務，而使該經營人負僱用人之責
    任，以保護交易之安全（最高法院87年度台上字第86號判決
    意旨參照）。
　⑵查系爭計程車為營業用小客車，於系爭事故發生當時登記為
    被告成泰公司（原名嘉星交通有限公司）所有，有公路監理
    電子閘門查詢資料存卷可考（見本院卷第193頁），兩造亦
    無爭執（見本院卷第202頁），且被告成泰公司亦不否認被
    告唐志國之系爭計程車為靠行車輛，顯見系爭計程車於系爭
    事故發生時登記為被告成泰公司所有，並由被告唐志國執行
    駕駛職務，於外觀上足令一般第三人認知被告唐志國係為被
    告成泰公司服勞務之人之事實，依上說明，被告成泰公司即
    應就被告唐志國之上開過失行為負僱用人之責任。被告成泰
    公司復未舉證證明其就選任被告唐志國及監督其職務之執行
    ，已盡相當之注意。從而，原告主張被告成泰公司應依民法
    第188條第1項規定與被告唐志國就原告所受損害負連帶賠償
    之責，即屬有據。
　㈡原告得請求被告連帶賠償之金額：
　⒈按不法侵害他人之身體或健康者，對於被害人因此喪失或減
    少勞動能力或增加生活上之需要時，應負損害賠償責任；不
    法侵害他人之身體、健康、名譽、自由、信用、隱私、貞操
    ，或不法侵害其他人格法益而情節重大者，被害人雖非財產
    上之損害，亦得請求賠償相當之金額，民法第193條第1項、
    第195條第1項前段分別定有明文。又按當事人主張有利於己
    之事實者，就其事實有舉證之責任，民事訴訟法第277條前
    段定有明文。
　⒉茲就原告得請求之各項費用，分別審酌如下：
　⑴醫療費用
　　原告請求之醫療費用共計8萬9727元，已提出單據為證，應
    予准許。
　⑵看護費
　　查三軍總醫院附設基隆民眾診療服務處（下稱三軍總醫院）
    回函所載，原告傷勢需專人照顧，需全日看護約1個月(見本
    院卷第139頁)，再衡以原告所提出之照護服務協議書、服務
    費用簽收單之照顧服務計費標準為1個月2萬2000元（見本院
    卷第117至121頁），且為被告成泰公司所不爭執（見本院卷
    第106頁），故原告請求1個月看護費2萬2000元為有理由，
    逾此範圍，因原告未能充分舉證，而無從認定，故無理由。
　⑶就醫之交通費
　　原告請求就醫之交通費6500元，未提出證據證明此部分支出
    ，無從准許。　　　
  ⑷復健費用
　　原告請求1萬3000元復健費用，固提出群健診所醫療費用明
    細為據（見本院卷第73頁），該明細顯示就診日107年12月1
    9日至108年4月9日、掛號費800元及部分負擔2250元共3050
    元等情，核與醫療費用中之群健診所收據之就診期間、醫療
    費用相合（見附民卷第55頁），既本院已於醫療費用部分准
    許原告於群健診所就診之醫療費用，自不得於復健費用重複
    准許，另原告亦未提出其他證據證明復健費用數額，並稱所
    請求1萬3000元是自己抓的等語（見本院卷第105頁），故原
    告此部分請求為無理由。
　⑸營養費
　　原告請求營養費1萬3000元，固提出人蔘飲、燕窩、櫻桃等
    購買證明（見本院卷第123頁），惟未提出該等食品具有醫
    療效果、為原告治癒傷勢回復身體健康必須之證據資料，該
    部分主張仍難謂有據。
　⑹喪失或減少勞動能力之損害賠償
　　查原告主張其於系爭事故發生前之106年所得81萬5903元，
    每月所得約6萬7992元，於系爭事故發生後之107年8月31日
    起至108年9月3日止共13個月因受傷請假未能工作而沒薪水
    ，故請求被告賠償88萬3895元（計算式：67992×13＝883896
    ，原告僅請求883895元）等情，並提出各類所得扣繳暨免扣
    繳憑單、請假證明書為證（見附民卷第15、35頁），是原告
    之薪資數額、請假期間等事實應堪認定。被告成泰公司雖不
    爭執原告請假期間、請假期間未支薪等情，但爭執原告是否
    因受傷需請假（見本院卷第107頁），本院審酌原告稱其於
    系爭事故發生時擔任專櫃美容師，工作期間需久站等語（見
    本院卷第107頁），有其提出之請假證明書可佐（見附民卷
    第35頁），再依三軍總醫院回函所載，原告所受傷勢，建議
    避免久站3至6個月（視其恢復情況決定）等情(見本院卷第1
    39頁)，認原告因系爭事故受傷而受有6個月無法工作之薪資
    損害40萬7952元（計算式：67992×6＝407952）。逾此範圍，
    因原告未能充分舉證，而無從認定，故無理由。
　⑺慰撫金
　　按慰藉金之賠償須以人格權遭遇侵害，使精神上受有痛苦為
    必要，其核給之標準固與財產上損害之計算不同，然非不可
    斟酌雙方身分資力與加害程度，及其他各種情形核定相當之
    數額（最高法院51年度台上字第223號判決要旨參照）。查
    原告因系爭事故而受有系爭傷害，歷經診療、復健，造成生
    活不便，衡諸社會一般觀念，精神上應受有相當之痛苦，自
    得請求被告賠償精神慰撫金。本院審酌本院依職權調取之稅
    務電子閘門財產所得調件明細表所顯示兩造財產狀況（見財
    產資料卷），暨原告受有系爭傷害與所生之影響、精神上痛
    苦程度及被告侵權行為之態樣等一切情狀，認原告請求精神
    慰撫金5萬7878元，尚嫌過高，應以5萬元為適當；至逾此範
    圍之請求，即有未當，應予駁回。
  ⑻綜上，原告得請求被告連帶賠償金額合計為56萬9679元（計
    算式：89727＋22000＋407952＋50000＝569679）。
　⒊另應扣除原告已受領之強制汽車責任險保險給付金額：
　　按保險人依強制汽車責任保險法規定所為之保險給付，視為
    被保險人損害賠償金額之一部分；被保險人受賠償請求時，
    得扣除之，強制汽車責任保險法第32條定有明文。查原告於
    系爭事故後，業已受領強制汽車責任險保險金5萬7886元，
    （見本院卷第83頁），故依前揭說明，上開保險給付金額應
    予扣除。扣除上開款項後，原告所得請求之金額應為51萬17
    93元（計算式：000000－00000＝511793）。　
　⒋綜上，原告得向被告請求之金額為51萬1793元。　　
　㈢按給付無確定期限者，債務人於債權人得請求給付時，經其
    催告而未為給付，自受催告時起，負遲延責任。其經債權人
    起訴而送達訴狀，或依督促程序送達支付命令，或為其他相
    類之行為者，與催告有同一之效力；遲延之債務，以支付金
    錢為標的者，債權人得請求依法定利率計算之遲延利息；應
    付利息之債務，其利率未經約定，亦無法律可據者，週年利
    率為5％，民法第229條第2項、第233條第1項前段及第203條
    分別定有明文。本件原告依侵權行為法律關係請求被告負損
    害賠償責任，為無確定期限、無從另為約定利率之債務，是
    原告自得依上開規定請求被告連帶給付原告51萬1793元，及
    自本院110年9月2日兩造均到庭之準備程序翌日即110年9月3
    日起（見本院卷第329頁）至清償日止，按週年利率5％計算
    之利息。　
四、綜上所述，原告依民法侵權行為之法律關係，請求被告連帶
    給付原告51萬1793元，及自110年9月3日起至清償日止，按
    週年利率5％計算之利息，為有理由，應予准許。逾此部分之
    請求，則無理由，應予駁回。
五、本件原告係於刑事二審程序提起附帶民事訴訟，經刑事庭裁
    定移送本院，屬民事第二審裁判，因本件訴訟標的金額未逾
    150萬元，故本院合議庭所為判決即為終審裁判，原告若勝
    訴即得執此確定判決聲請強制執行，再無諭知假執行之必要
    ，故本件原告陳明願供擔保請准宣告假執行，即無必要，法
    院亦無需另為准駁，附此說明。
六、本件事證已臻明確，兩造其餘攻擊防禦方法及證據，核與判
    決結果不生影響，爰不一一論列，併此敘明。
七、訴訟費用負擔之依據：民事訴訟法第79條、第85條第2項。
中　　華　　民　　國　　111 　年　　9 　　月　　14　　日
　　　　　　　　　民事第七庭審判長法　官　姜悌文
　
　　　　　　　　　　　　　　　　　法　官　許筑婷　
　
　　　　　　　　　　　　　　　　　法　官　郭思妤
以上正本係照原本作成。
本判決不得上訴。
中　　華　　民　　國　　111 　年　　9 　　月　　14　　日
                                  書記官　程美儒　　　　
附表：原告主張之損害賠償項目及被告抗辯
編號 原告主張    被告成泰公司抗辯  項目 金額 （新臺幣） 證物出處 （本院卷） 理由   1 醫療費用 8萬9727元 附民卷第37至57頁   不爭執。  2 看護費 28萬6000元 本院卷第117至121頁 由親人照護部分以每月2萬2000元計算，被告應給付原告28萬6000元(計算式：22000元×13月=286000元)。 因為沒有看到有看護必要的診斷證明書。如有必要，以1個月2萬2000元計算沒有意見。  3 就醫之交通費 6500元   待原告提出單據後再表示意見。  4 復健費用 1萬3000元 本院卷第73頁 部分單據在本院卷第73頁，其他1萬3000元為原告自行計算，此部分請求與醫療費用並無重疊。 有提出4841元的部分沒有意見。但其餘金額待原告提出資料再表示意見。  5 營養費 1萬3000元 本院卷第123頁  待原告提出單據後再表示意見。  6 喪失或減少勞動能力之損害賠償 88萬3895元 附民卷第15頁、第35頁 原告106年所得為81萬5903元，每月所得約6萬7992元，原告請求勞動能力減損期間為1年1個月（即107年8月31至108年9月3日）。原告得請求被告賠償之勞動能力減損金額應為88萬3895元。 原告請假的時間點與診斷書所載需休養的時間不符合。  7 慰撫金 5萬7878元